臺灣臺北地方法院刑事判決　　　　　　　93年度自字第271 號
自　訴　人　庚○○
自訴代理人　洪志文律師
被　　　告　偉利資訊股份有限公司
兼代表人　　乙○○
　　　　　　丁○○
　　　　　　丙○○
　　　　　　戊○○
　　　　　　　　　　11號4 .
　　　　　　己○○
 　　　　　　　　　 4 樓
　　　　　　甲○○
右列被告等因違反著作權法案件，經自訴人提起自訴，本院判決
如左：
    主  文
本件自訴不受理。
    理  由
一、本件自訴意旨略稱：被告己○○、乙○○、戊○○、甲○○
    原係偉利資訊股份有限公司（下稱偉利公司）原始股東，於
    民國８１年，與自訴人庚○○當時所任職之誠安電腦股份有
    限公司（下稱誠安公司）合作開發錢神達摩即時股票看盤軟
    體。當時誠安公司原本即有一系列完整之股票即時看盤軟體
    叫做ＲＩＢ，包括有單機版、網路版、電視牆、貴族型單機
    等系統，全部交由自訴人一人開發。嗣後誠安公司和偉利公
    司合作之錢神達摩軟體，分成單機版及網路版，單機版主要
    供人用戶使用，是由被告己○○開發的；網路版主要供券商
    客戶使用，能夠同時多台工作站連網看到股票即時行情，分
    成工作站（Ｃｌｉｅｎｔ端），及數據包發包主機（Ｒｅｃ
    ｅｉｖｅｒ）二個部分，Ｒｅｃｅｉｖｅｒ主要負責接收交
    易所來之即時行情，轉成網路數據包格式後，再向網路上所
    有工作站作數據廣播，同時並將即時行情寫入服務器中之Ｎ
    ｏｖｅｌｌ資料庫，工作端則接收來自Ｒｅｃｅｉｖｅｒ傳
    來的即時行情，再以圖形及文字的方式，表現在電腦螢幕上
    ，讓投資人能看到最新的股價走勢變化。被告己○○僅寫了
    錢神達摩工作站端的程式，數據包發包主機部分則是用自訴
    人原來撰寫之ＲＩＢ原有的Ｒｅｃｅｉｖｅｒ，如此客戶在
    不用增加任何額外硬體設備投資之情形下，可以同時看到兩
    種不同風格的股票即時看盤軟體。８１年６月間，在當時股
    市低迷之下，偉利公司股東於是到大陸考察，發現當時正處
    於起步階段之大陸股市，並無相關的股票即時看盤軟體，而
    架構在Ｎｏｖｅｌｌ下的ＲＩＢ系統，正好適合當時的大陸
    股市所需。到了８月左右，被告丁○○（當時已離職１月餘
    ）向自訴人索取ＲＩＢ的原始程式碼，經自訴人拒絕後，隔
    了幾天，當時擔任誠安電腦公司證券業務部門經理之案外人
    徐青衿便以製作備份為由，向自訴人索取ＲＩＢ全部的原始
    程式碼，由於徐青衿當時係自訴人直屬主管，不便拒絕，自
    訴人便給了徐青衿一份。隨後，被告己○○、戊○○、甲○○、乙○○、丁○○等人即將自訴人享有著作權之ＲＩＢ及
    錢神達摩軟體帶至大陸設立乾隆公司，被告丙○○嗣後並自
    己○○處受讓乾隆公司股份，被告等人將錢神達摩改名錢龍
    ，於８２年年底賣出第一套網路版２．０給遼寧證券上海營
    業部，隨後一炮而紅，便開始請大陸人將程式碼重寫於８５
    年推出的錢龍３．０版本，前開未經其授權所改作之錢龍軟
    體，現今以光碟之方式在大陸市場販售予大陸券商及一般股
    民，自８２年起至今仍持續在販售中，大陸有９成以上四千
    多家券商均係使用錢龍軟體，因認被告等涉有違反修正後著
    作權法第９２條第１項、第９３條第１項第２款、第９４條
    罪嫌云云（見自訴狀及本院94年1 月11日準備程序筆錄第4
    頁）。
二、按同一案件經檢察官依刑事訴訟法第２２８條規定開始偵查
    者，不得再行自訴，但告訴乃論之罪，經犯罪之直接被害人
    提起自訴者，不在此限；又不得提起自訴而提起者，應諭知
    不受理之判決；且不受理之判決，得不經言詞辯論為之，此
    項規定於自訴程序亦準用之，刑事訴訟法第３２３條第１項
    、第３３４條、第３０７條、第３４３條分別定有明文。
三、查本件自訴人自訴被告等人在大陸成立乾隆公司，未經其同
    意，將其享有著作權之軟體改作後，自８２年間在大陸地區
    持續販賣至今，依自訴人所指訴之情節觀之，本院認被告等
    應涉嫌違反修正後著作權法第９２條第１項、第９３條第１
    項第２款、第９１條之１第２項之罪嫌，又被告等成立公司
    販賣侵害著作財產權之物，且自８２年販賣至今計１０餘年
    之久，其所為應涉有同法第９４條常業犯行（自訴代理人亦
    於本院94年1 月11日庭訊時當庭補充自訴法條為著作權法第
    ９４條），依同法第１００條規定為非告訴乃論之罪。然本
    件自訴人自訴被告等右開犯罪事實，前經自訴人於９１年１
    １月２０日具狀向台灣地方法院檢察官提出告訴，經檢察官
    以９１年度他字第７２５３號偵辦，並於９２年７月３１日
    改分９２年度偵字第１７３４０號偵辦，現尚未偵查終結，
    以９３年度偵續１字第７０號繫屬於台灣台北地方法院檢察
    署等情，業經本院調取上開卷宗審閱無訛，同一案件既經檢
    察官開始偵查，本件又非告訴乃論之罪，揆諸前揭說明，自
    訴人就業經檢察官開始偵查之同一案件，再行向本院提起自
    訴，其自訴即不合法，本件爰不經言詞辯論，逕為諭知不受
    理之判決。至自訴人雖於93年12月1 日具狀撤回對偉利資訊
    股份有限公司之自訴，然本件既為非告訴乃論之罪而無法撤
    回自訴，即不生撤回自訴之效力，附此敘明。
據上論結，應依刑訴訟法第３４３條、第３３４條、第３２３條
第１項、第３０７條，判決如主文。
中　　華　　民　　國　　94　　年　　1 　　月　　12　　日
                     　 刑事第三庭  審判長法  官  劉慧芬
                                          法  官  邱  琦
                                          法  官  蔡如琪
右正本證明與原本無異。
如不服本判決應於送達後十日內向本院提出上訴狀。
                                          書記官  黃鈴容
中　　華　　民　　國　　94　　年　　1 　　月　　12　　日
